【裁判字號】    90,上易,939
【裁判日期】    900413
【裁判案由】    誹謗
【裁判全文】
臺灣高等法院高雄分院刑事判決          九十年度上易字第九三九號
    上  訴  人
    即  被  告  甲○○
    選任辯護人  薛源基
右上訴人因誹謗案件，不服臺灣高雄地方法院九十年度易字第四０七號中華民國九十
年四月十三日第一審判決（起訴案號：臺灣高雄地方法院檢察署八十九年度偵字第二
二八０七號），提起上訴，本院判決如左：
      主      文
上訴駁回。
      事實及理由
一、本案經本院審理結果，認第一審判決認事用法及量刑均無不當，應予維持，並引
    用第一審判決書記載之事實、證據及理由（如附件）。
二、證人洪綾穗於本院調查中證稱：「當時（發現這張傳單時）我已離職，這些傳單
    是用電腦打的，用郵寄的，信封用寫的，我的同學也有接到該文宣，但像我要跳
    槽的事，我只有告訴被告而已，別人是不知道的，所以這些文宣應是甲○○做的
    ，他七月的時候也有到公司，甲○○甚至打電話給我公司即告訴人的太太，要她
    解僱我：：：」等語，本院再參酌以本件所散布之文宣，涉及告訴人宮下和博，
    被告甲○○以及被告之妻洪綾穗等三人，且其內容均指摘洪綾穗係宮下和博之教
    唆跳槽他公司，洪綾穗與宮下和博二人間有不可告人之事，以及其妻洪綾穗對被
    告甲○○作對話錄音何異荼毒等情節，均表示被告甲○○係本件糾紛之受害人以
    觀，足認本件之文宣確係被告甲○○所為無疑。
三、被告另聲請將告訴人所昃出之信封原件，送由有關單位鑑定筆跡，以乙真實，惟
    經本院送法務部調查局及內政部警政署刑事警察局鑑定結果，均因「該信封上字
    跡可能未表現出書寫者正常書寫特性」，或因「可資比對同字跡太少，且書寫方
    式不同」，致無從鑑定，此有法務部調查局九十年八月九日（九十）陸（二）字
    第九００四六二七九號函及內政部警政署刑事警察局九十年九月四日（（九十）
    刑鑑字第一八二０六二號函各一份附卷可稽，自屬無從鑑定，併予敘乙，另告訴
    人宮下和博復陳稱：「我們公司是四層樓，停車場是平面，停車場沒有圍牆，任
    何人都可以進去停車場，不需要經過警衛室」，並提出照片六張為證，依該照片
    顯示，任何人均可自由進出該公司停車場無疑，是被告另稱其不可能自由進出該
    停車場云云，亦不足採。
四、原審審酌被告犯罪一切情狀，量處被告拘役五十九日，並諭知如易科罰金，以三
    百元折算一日，認事用法，核無不合，量刑亦屬妥適，被告上訴意旨，仍執前詞
    ，否認犯罪，指摘原判決不當，為無理由，應予駁回。又被告甲○○行為後，刑
    法第四十一條已於九十年一月十日修正公布，並於同年月十二日生效施行，由原
    來犯最重本刑三年以下有期徒刑之罪，而受六個月以下徒刑或拘役之宣告得易科
    罰金之要件，修改為犯最重本刑為五年以下有期徒刑之罪，而受六個月以下有期
    徒刑或拘役之宣告得易科罰金之要件，比較新舊法應以新法有利於被告，自應依
    刑法第二條第一項前段規定，適用前揭修正後刑法第四十一條第一項規定，就被
    告所宣告之刑諭知易科罰金之折算標準，附此敘乙。
據上論結，應依刑事訴訟法第三百六十八條、第三百七十三條，判決如主文。
本案經檢察官邱榮藏到庭執行職務。
中    華    民    國         九十       年      九      月    二十六    日
                              臺灣高等法院高雄分院刑事第九庭
                                  審判長法官  張乙松
                                        法官  陳吉雄
   法官  任森銓
右正本證乙與原本無異。
不得上訴。
                                      書記官  施耀程
中    華    民    國         九十       年      十      月      二      日
附錄：本判決論罪科刑法條：
刑法第三百十條第二項
散布文字、圖畫犯前項之罪者，處二年以下有期徒刑、拘役或一千元以下罰金。
                                                                      Ｈ
附件
臺灣高雄地方法院刑事判決                            九十年度易字第四七號
    公  訴  人  臺灣高雄地方法院檢察署檢察官
    被      告  甲○○  男三十七歲（民國○○○年○月○日生）
                        住高雄市三民區○○○路三四號
                        居高雄市新興區○○○街二十號
                        身分證統一編號：Ｚ000000000號
    選任辯護人  薛源基律師
右列被告因誹謗案件，經檢察官提起公訴（八十九年度偵字第二二八七號），本院
判決如左：
    主  文
甲○○連續散布文字，指摘足以毀損他人名譽之事，處拘役伍拾玖日，如易科罰金，
以參佰元折算壹日。
    事  實
一、甲○○與其妻洪綾穗感情不睦（現二人分居中），復懷疑其妻洪綾穗與前服務之
    瑞儀光電股份有限公司（以下簡稱瑞儀光電公司）總經理宮下和博有曖昧關係。
    竟基於意圖散布於眾之概括犯意，自民國（下同）八十九年八月十九日或二十日
    起，至同年九月十四日止，連續將載有：『總經理宮下和博與前秘書洪綾穗爆開
    不堪告人之醜聞了！在今年四月份，宮下和博與日商深見公司合資籌立凜宜有限
    公司（洪綾穗曾在該公司任職），宮下即唆令洪綾穗跳槽前往任職業務經理，宮
    下掛名技術顧問，五月籌備，六月初正式營運，宮下餓狼久矣！趁與洪綾穗每晚
    七點至九點於咖啡廳約會，美其名為報告業務，實為共進晚餐享受擁抱，七月初
    洪綾穗沈醉愛河不可自拔，進一步向丈夫要求離婚，更於七月二十一日向丈夫洋
    （佯）稱帶女兒至墾丁渡假三天兩夜，實則單獨與宮下至新竹渡假三天兩夜，七
    月二十二日晚遭其夫正式拆穿，洪稜穗急向法院申請保護令，並經宮下教唆後，
    對其親夫進行謀略之對話錄音，在八月十七日高雄地方法院民事法庭，當庭提出
    三卷錄音帶作興訟之有利佐証，悠悠蒼天，太太對親夫作對話錄音，這何異茶毒
    ！』等內容之文宣，散布在該公司之停車場停放之車輛上；或以郵寄之方式寄達
    予宮下和博上司、洪綾穗原在該公司之同事及好友，以指摘前揭足以毀損宮下和
    博名譽之事，致足生損害宮下和博之名譽。
二、案經被害人宮下和博訴由高雄市政府警察局新興分局報請臺灣高雄地方法院檢察
    署檢察官偵查起訴。
    理  由
一、訊據被告甲○○對於右揭犯行矢口否認，辯稱：係告訴人宮下和博主動與伊連絡
    ，可查乙通聯記錄；伊於八十九年七月三十一日至伊妻現任職之凜宜有限公司所
    指名要找之伊妻外遇對象係「中川健治」，並非告訴人；又散發系爭文宣之時間
    應係在同年八月十七日後，至九月十一日間，上開期間伊並未請假，無法散發該
    文宣；又伊不願離婚，不希望子女成長於單親家庭，不可能為此誹謗犯行，該文
    宣絕非其所書寫及散發云云。惟查：右揭犯行業據告訴人宮下和博指訴綦詳，且
    有散發之文宣乙份附卷可佐。對於被告所辯案發時並無請假記錄，尚可認是否係
    未依公司規定辦理，僅臨時請他人暫為代理，且被告不見得須利用上班為散發傳
    單之行為，其於下班期間亦可為之；而不願離婚，則可能被告另有其考量；又被
    告曾以其妻與同事合照向證人陳秀貞詢問，其妻任職公司除告訴人外是否尚有其
    他日本國籍人士，亦經證人即被告之妻洪綾穗於偵查中證述偽訛，復被告與告訴
    人宮下和博及被告之妻洪綾穗衝突之過程中均未提及「中川健治」其人，是其前
    開所述指名伊妻外遇對象並非告訴人而係「中川健治」乙節，尚屬飾詞；以上與
    另辯告訴人主動與伊聯絡等情，均尚難排除其為本案犯行之可能。次查，該文宣
    之部分內容：「洪稜穗急向法院申請保護令，並經宮下教唆後，對其親夫進行謀
    略之對話錄音，在八月十七日高雄地方法院民事法庭，當庭提出三卷錄音帶作興
    訟之有利佐証」等語，與被告和證人即告訴人之妻任茉莉電話中所述內容：「她
    提出保護令，擔心我去搶孩子。在我們訴訟過程當中，她提出三卷錄音帶，是我
    太太給我錄音的。．．．。她跟我說是宮下先生教她的。」等語大致相符，此有
    卷附系爭文宣及錄音帶與其譯文可證。且以被告與洪綾穗係夫妻，對於洪綾穗之
    交友情形最是熟悉，又依該文宣內容涉及洪綾穗跳槽新公司、申請保護令、出庭
    、錄音、欲往渡假等情節，或為洪綾穗個人工作之秘密，僅可能告知被告一人；
    或僅止於二人間發生之事，非旁人所能知悉。洪綾穗自不可能散布此毀謗自己文
    宣，則自足以認定為被告書寫散布無疑。而該文宣除確經散發在告訴人任職之瑞
    儀光電公司停車場之各機車籃內，為該公司之員工即證人陳秀貞、吳惠萍欲前往
    騎車時發現；並經以郵寄方式寄交予被告之妻洪綾穗之二位要好同學即證人施惠
    晴及鄭淑芬，被告之妻與此二位同學之關係，亦應非一般人所能知悉，被告則確
    知其事，而能擇此二人寄發系爭文宣，此等情節均分為證人陳秀貞、吳惠萍、施
    惠晴及洪綾穗等人証述屬實。且經本院諭令當庭書寫相關字跡，與告訴人所提出
    寄交證人施惠晴及鄭淑芬信封上字跡比對結果，雖信封上之筆跡經刻意修飾，然
    其筆跡與被告當庭書寫之文字神韻相以，其中「雅」之「牙」、「區○○○街」
    等尤然，顯均係出於被告所為，並有上述信封影本及前開被告所書寫字跡乙紙在
    卷可查。是以被告前開辯解，自為事後卸責之詞，不足採信。本件事證乙確，被
    告犯行堪予認定，應依法予以論罪科刑。
二、被告甲○○意圖散布於眾，而以散布文字之方式，指摘足以毀損告訴人宮下和博
    名譽之事，核其所為，係犯刑法第三百十條第二項之加重誹謗罪。其多次犯行，
    時間緊接，所犯罪名相同，顯係基於概括犯意反覆為之，為連續犯，應依法加重
    其刑。爰審酌被告素行良好，尚無前科記錄，有臺灣高等法院被告全國前案紀錄
    表在卷可按；惟僅以非屬合理懷疑之事，即散布上開不實文書，致生告訴人及被
    告之妻名譽上之損害及告訴人同事與親友之困擾，影響告訴人家庭和諧；且一再
    矢口否認犯行，態度非佳等一切情狀，量處如主文所示之刑，並諭知易科罰金之
    折算標準，以資懲儆。
據上論斷，應依刑事訴訟法第二百九十九條第一項前段、刑法第五十六條、第三百十
條第二項、第四十一條第一項、罰金罰鍰提高標準條例第一條前段、第二條，判決如
主文。
本案經檢察官吳茂松到庭執行職務。
中      華      民      國      九十      年      四      月    十三    日
                                      臺灣高雄地方法院刑事第六庭
                                          法  官  張世賢
右正本證乙與原本無異。
如不服本判決，應於判決送達後十日內，向本院提出上訴狀。
                                          書記官  蔡琬玲
中      華      民      國      九十      年      四      月    十三    日


司法院資訊處製作；財團法人民間司法改革基金會備份。
